【裁判字號】    90,交聲,8
【裁判日期】    900731
【裁判案由】    違反道路交通管理處罰條例聲明異議
【裁判全文】
臺灣新竹地方法院交通事件裁定                          九十年度交聲字第八號
    移
    異  議  人
    即受處分人  甲○○
右列受處分人因違反道路交通管理處罰條例案件，對於交通部公路局新竹區監理所九
十年一月十七日竹監五字第駕裁五０─ＺＦ0000000號違反道路交通管理事件
裁決書所為之裁決聲明異議，本院裁定如左：
    主  文
異議駁回。
    理  由
一、按汽車行駛於高速公路或設站管制之道路，而不遵管制之規定者，處汽車駕駛人
    新台幣三千元以上六千元以下罰鍰；又汽車駕駛人，違反左列各款所列條款之一
    者，除依原條款處罰鍰外，並予記點：一、違反第三十三條、：：：者，各記違
    規點數一點，道路交通管理處罰條例第三十三條第一項、第六十三條第一項第一
    款分別定有明文。次按汽車行駛於高速公路，不得有左列行為：一、：：：。
    二、在路肩行駛；又汽車行駛高速公路前，應妥為檢查車輛，在行駛途中不得有
    左列情形：一、缺水、缺電或缺燃料；再汽車在行駛途中，因機件故障或其他緊
    急情況無法繼續行駛時，應滑離車道，在路肩上停車待援，高速公路交通管制規
    則第九條第一項第二款前段、第十三條第一款、第十四條第一項前段分別定有明
    文。
二、原處分意旨略以：受處分人即異議人甲○○於民國（下同）八十九年十月二十九
    日十八時四十九分許，駕駛車號ＪＵ─九八八五號自小客車，於國道中山高速公
    路北向九十五公里又五百公尺處行駛路肩，為國道公路警察局第二警察隊填掣公
    警局交字第ＺＢ0000000號單舉發。受處分人不服查復結果，逾期未到案
    接繳納罰鍰，爰依道路交通管理處罰條例第三十三條、第六十三條之規定，裁處
    罰鍰新台幣三千元，並記違規點數一點。
三、聲明異議意旨略以：當晚異議人自苗栗交流道上高速公路準備返回竹東家裡，行
    經中山高速公路新竹交流道附近上坡路段後感覺車況有異，進而發現儀錶顯示溫
    度過高，因車已過熱隨時有熄火之虞，約行百公尺後進入路肩，以較慢速度行駛
    ，不到一公里即下新竹交流道，伊先在光復路邊停車檢查，經冷卻後打開水箱蓋
    ，發現缺水，於是加入飲用水，並到加油站取水補足，啟動引擎後見水溫未繼續
    上昇，因適逢星期日晚，往保養廠方向道路塞車，伊才先行返家，翌日至原廠檢
    查失水原因更換水箱蓋，伊係因車故障，為避免在車道中熄火，不得已才利用路
    肩下交流道云云。
四、本件受處分人甲○○坦承於上開時地行駛路肩之事實，核與證人即舉發警員乙○
    ○於本院證述情節相符，自堪採信。雖受處分人辯稱其係因自小客車水箱蓋老化
    ，導致水箱缺水溫度過高，不得已而行駛路肩等語，並提出八十九年十月三十日
    永慶經銷公司新竹廠更換水箱蓋一只之收費明細表及發票影本各一紙為證，證人
    即永慶汽車公司保養廠維修技師劉明智亦到庭證稱其於八十九年十月三十日替受
    處分人檢修車，該車因水箱蓋老化變形而更換水箱蓋等語，堪認受處分人上開所
    辯屬實。惟汽車行駛高速公路前，應妥為檢查車輛，在行駛途中不得有左列情形
    ：一、缺水、缺電或缺燃料；又汽車在行駛途中，因機件故障或其他緊急情況無
    法繼續行駛時，應滑離車道，在路肩上停車待援；汽車行駛於高速公路，不得在
    路肩行駛，高速公路交通管制規則第十三條第一款、第十四條第一項前段、第九
    條第一項第二款前段分別定有明文。查受處分人所駕車號ＪＵ─九八八五號自小
客車水箱蓋因長時間使用而老化，而其於行駛高速公路前，復未能妥為檢查車輛
    ，致未能查覺水箱有缺水之情形，則其顯有可歸責之事由甚明；再受處分人於發
    現汽車溫度過高，為避免拋錨，理應依前揭規定滑離車道，在路肩上停車待援，
    非謂即可據此為由繼續於路肩行駛，此觀之前開高速公路交通管制規則第十四條
    第一項前段規定自明。是受處分人行駛路肩固有其動機，然其既有可歸責之事由
    ，揆諸大法官釋字第二七五號解釋，應受行政罰之行為，僅須違反禁止規定或作
    為義務，而不以發生損害或危險為其要件者，推定為有過失。於行為人不能證明
    自己無過失時，即應受處罰，是原處分機關就此部分，據以裁處新台幣三千元，
    並記違規點數一點，於法尚無不合，本件異議為無理由，應予駁回。
五、據上論斷，應依道路交通案件處理辦法第十九條，裁定如主文。
中     華     民     國     九十     年     七    月        三十一      日
                                       臺灣新竹地方法院交通法庭
                                           法  官  楊  明  箴
右正本證明與原本無異。
如不服本裁定，應於裁定送達後五日內向本院提出抗告狀。
                                    書記官  陳  進  楷
中     華     民     國     九十     年     八    月        六          日


司法院資訊處製作；財團法人民間司法改革基金會備份。
